最高法院刑事判決　　　　　　　九十四年度台上字第九八五號
　　上　訴　人　甲○○
　　　　　　　　　　　　（在台灣台南看守所羈押中）
上列上訴人因傷害致人於死案件，不服台灣高等法院台南分院中
華民國九十三年十一月三十日第二審判決（九十三年度上訴字第
七三五號，起訴案號：台灣台南地方法院檢察署九十三年度偵字
第一０八四、一六八七、三六七五號），提起上訴，本院判決如
下：
    主  文
上訴駁回。
    理  由
按刑事訴訟法第三百七十七條規定，上訴於第三審法院，非以判
決違背法令為理由，不得為之。是提起第三審上訴，應以原判決
違背法令為理由，係屬法定要件。如果上訴理由狀並未依據卷內
訴訟資料，具體指摘原判決不適用何種法則或如何適用不當，或
所指摘原判決違法情事，顯與法律規定得為第三審上訴理由之違
法情形，不相適合時，均應認其上訴為違背法律上之程式，予以
駁回。本件上訴意旨略稱：(一)、警訊筆錄係台南市警察局第五分
局刑事組三組小組長跟上訴人誘導叫上訴人一個人擔罪會被判的
較輕，所以上訴人才坦承犯罪。(二)、上訴人從第一審起即要求測
謊，以證實係由共同被告李建輝造成死者周正哲致命傷。原審恝
置不論，亦有未當。(三)、原審開辯論庭時，除楊子莊有訊問上訴
人外，從辯論庭到宣判都是由審判長陳義仲法官在訊問，辯論庭
未見參與判決之法官宋明蒼，顯有未經參與審理之法官參與判決
之違法。(四)、民國（下同）九十三年一月十四日夜間在現場模擬
拍攝之照片，未提出於法庭，而從這些照片應可看出共同被告李
建輝之出手傷害到死者周正哲之情節。原審就此未加調查審究明
白，即行判決，同有疏略云云。
惟查本件原判決認定：上訴人甲○○前因違反動產擔保交易法案
件，經原審法院於民國（下同）九十二年間以九十二年度南簡字
第三一一號判處有期徒刑四月確定，甫於同年十一月六日執行完
畢。復於九十二年十二月二十九日晚上七時許，邀約李建輝、謝
蔡雅先、林文祥、黃冠達、李坤勝、王道行、程小燕（林文祥之
妻、大陸籍）、程小燕之女性友人（大陸籍），及被害人周正哲
等人，至台南市台南公園自強亭內吃羊肉爐及飲酒。嗣林文祥、
黃冠達、王道行、程小燕、程小燕之女性友人、李坤勝等人先行
離去，謝蔡雅先再於當日晚上十時許收拾瓦斯爐具後亦離去該處
，留下上訴人、李建輝、周正哲三人在自強亭內飲酒。飲酒談聊
間，上訴人質問周正哲為何於在其說情之下，仍出手毆打與周正
哲有嫌隙之黃金燦，周正哲即以挑釁之言語對甲○○回稱：「你
又不是老大，你管那麼多，過去是過去，此一時、彼一時。」等
語，周正哲上開言行引發上訴人、李建輝之不滿，李建輝遂怒問
周正哲「什麼叫此一時、彼一時？」，上訴人則起身一手持折疊
刀、一手抓住周正哲胸口衣領，以折疊刀毆打周正哲臉部。然因
周正哲反抗，上訴人見一人無法獨自教訓周正哲，即與李建輝（
已判決有期徒刑九年六月確定）共同基於傷害犯意之聯絡並互為
傷害行為之分擔，由上訴人命李建輝自周正哲背後反扣其雙手，
以利其毆打周正哲，惟周正哲於李建輝扣住其雙手之時，因重心
不穩而倒地。此時上訴人、李建輝二人為識慮成熟之成年人，對
於毆打人體之胸腹部，如傷及要害例如心臟等部分，在客觀上會
引起死亡之結果，應有預見此結果發生之可能，二人能預見而不
預見，仍由李建輝以膝蓋猛力抵住周正哲胸部，而將周正哲壓制
在地上，上訴人隨即以腳朝周正哲臉、胸、腹部猛踹，致周正哲
因胸腹部鈍傷造成心臟破裂及體腔大出血而昏迷，且臉部及鼻子
多處亦均流血。上訴人、李建輝見闖下大禍，即由上訴人命李建
輝以礦泉水保特瓶裝水，再以水沖潑周正哲以沖洗其血跡及圖讓
周正哲甦醒，李建輝遂離開自強亭而前往取水多次。詎上訴人餘
怒未消，復於李建輝取水之際，又握拳朝周正哲之眼部毆打，後
因上訴人、李建輝僅見周正哲身體抖動而未見其甦醒，二人遂將
周正哲衣物脫棄於自強亭外之垃圾桶內，再拾取自強亭內遊民之
衣物穿著於周正哲身上，然於脫掉周正哲褲子之時，上訴人又朝
周正哲下體猛踢三下。方合力將周正哲抬置自強亭外附近樹下，
並以遊民之棉被覆蓋周正哲身上後，共乘機車逃逸。嗣周正哲因
上揭傷害致低容積性休克、胸部鈍力傷而死亡等情。因而維持第
一審論處上訴人共同傷害人之身體因而致人於死，累犯罪刑（有
期徒刑十年六月）。駁回上訴人在第二審之上訴，係依憑上訴人
及共犯李建輝之供述。被害人周正哲係因低容積性休克、胸部鈍
力傷而死亡，業經台灣台南地方法院檢察署檢察官履勘現場，並
督同檢驗員、法醫師相驗、解剖，鑑定其死因屬實，有勘驗筆錄
、相驗筆錄、解剖筆錄、相驗屍體證明書、驗斷書、解剖紀錄、
現場及解剖照片七十幀在卷可稽，據為論罪科刑之裁判基礎。並
敘明：(一)、上訴人於九十三年一月十五日所為其對犯本案傷害致
死之自白（見台南市警察局第五分局南市警五刑偵字第四一號刑
事偵查卷第八至十頁），核與偵查中（見偵字第一０八四號卷第
四十至四一頁），及檢察官向第一審聲請羈押時之供述情節相互
合（見聲羈字第十三號卷第八、九頁）。參以第一審法官訊以
：「九十三年一月十五日凌晨零時十五分在台南市警察局第五分
局警詢筆錄中所述是否實在？（提示並告以要旨）」等情時，係
答稱：「筆錄內容實在。警察在製作筆錄時沒有毆打我。」、「
（九十三年一月十五日在偵查中所述是否實在？提示並告以要旨
）實在，我不是蓄意要打死他，我不知道我出手那麼重，當時我
有喝三種酒，生氣起來，無法克制。」等語。及上訴人於上揭警
訊筆錄之自白，係自承：「（周正哲他殺命案是你與何人所為？
）是我與雲林輝（李建輝）共同殺害。」，並沒有獨自擔罪之情
形。足認上訴人於第一審諉稱：「員警有跟伊說如果伊跟李建輝
一起打比較重，叫伊一個人擔下來比較輕，所以伊才承認。」、
「係因員警告知伊是大哥，伊一個人承認比較輕，所以伊才承認
」云云，尚不足採。而其上揭警訊之自白係在自由意識未受不法
干擾下所為之供述，自可認定。(二)、又被害人周正哲經送法務部
法醫研究所鑑定死亡原因，經法務部法醫研究所鑑定結果，對於
周正哲死亡之意見為：「造成死者死亡之主要為胸腹部鈍傷造成
心臟破裂及體腔大量出血死亡，傷害成因除打擊以外並有擠壓的
傷害存在，行兇之人應不止一人。死亡方式為他殺。」，鑑定死
因為：「甲、低容積性休克。乙、胸腹部鈍傷。丙、鬥毆」。鑑
定死亡方式：「他殺。」等情，有法務部法醫研究所九十三年三
月五日法醫理字第０九三０００００二三號函附之九十二法醫所
醫鑑字第一八四０號鑑定書在卷可參。被害人周正哲既係因鬥毆
而死亡，其致死原因之傷害行為，又係因上訴人毆打及李建輝以
腳壓制周正哲之身軀所為無誤。次按加重結果犯，以行為人能預
見其結果之發生為要件，所謂能預見乃指客觀情形而言，與主觀
上有無預見之情形不同，若主觀上有預見，而結果之發生又不違
背其本意時，則屬故意範圍（四十七年臺上字第九二０號判例參
照）。上訴人及李建輝均為識慮熟識之成年人，以腳重踹或重力
擠壓等方式攻擊周正哲之胸、腹部，致周正哲可能因內部臟器官
破裂及體腔出血而死亡，客觀上仍得以預見，然上訴人、李建輝
竟未預見，而仍以毆打或以腳重力壓制周正哲上開致生死亡結果
之部位，致使周正哲因胸腹部鈍傷造成心臟破裂及體腔大量出血
死亡。足見周正哲之死亡結果，係為上訴人、李建輝二人在客觀
上所得預見且與其等二人之傷害行為具有因果關係至明。(三)、再
者，本件共同被告李建輝自承於上訴人毆打被害人周正哲時，係
為防止周正哲反抗，所以才以手抓住周正哲，並於周正哲倒地時
以腳壓住周正哲等語；且上訴人復證訴……「（李建輝為何去壓
住死者？）是我叫他幫我抓住死者一下。」等語（見第一審九十
三年度聲羈字第十三號九十三年一月十五日訊問筆錄）。是本案
雖係先因上訴人與被害人周正哲起爭執，上訴人才起意傷害周正
哲而毆打，然李建輝既已聽命於上訴人之指示，而以手抓住及以
腳壓住周正哲，防止周正哲反抗，以便利上訴人毆打，其當時行
為之用意當即在於與上訴人有共同傷害被害人周正哲無疑。是上
訴人、李建輝二人，自應就傷害周正哲致死之全部發生結果共同
負責。(四)、上訴人、李建輝二人於九十三年四月十四日經第一審
訊問時，始翻異前詞否認有傷害致死之犯行，顯係臨訟畏罪及卸
責之詞，洵無可採。事證已明確，上訴人之犯行洵堪認定，應依
法論科。本件原審本於調查所得資料綜合判斷形成心證之理由，
在判決內均已詳加指駁論列綦詳，其採證運用及證據取捨之職權
行使，亦與證據法則核無違背，即不容任指為違法。再按審判期
日之訴訟程序專以審判筆錄為證，本件依審判筆錄所載，九十三
年十一月十七日出庭參與審判之法官為陳義仲、宋明蒼及楊子莊
等三人（見原審卷第一三二頁），與判決書上記載：「審判長法
官陳義仲、法官宋明蒼、楊子莊」，互核相合（見原判決第十七
頁），亦核無刑事訴訟法第三百七十九條第十三款所明定未經參
與審理之法官參與判決之違法情形。上訴意旨泛指辯論時，除楊
子莊法官有訊問上訴人外，從辯論庭到宣判都是由審判長陳義仲
法官在訊問，辯論庭審理時未見判決的法官宋明蒼，於法未合云
云，即非有據。又查警卷內並未見有上訴人所稱九十三年一月十
四日現場模擬拍攝照片可考。而僅有九十三年一月十六日所拍攝
之現場模擬照片足稽（見南市警五刑偵字第０四一號警卷第七三
頁），且上開九十三年一月十六日現場模擬照片，於審判期日時
亦已提示予上訴人辨識表示意見（見原審卷第一四０頁），況原
判決亦無採用上開夜間在現場模擬拍攝之照片，資作裁判論罪之
依據，亦無採證違法之可言。另「測謊」，原屬調查證據方法之
一種，應否實施測謊，法院本有審酌情形自由決定裁量之權。原
判決理由二之(六)內已論述上訴人辯稱其毆打周正哲之部位非致命
傷，不可採信之理由。且就上訴人與李建輝係構成共同正犯，應
就周正哲死亡結果，共同負責，於判決理由內已審究論述明白。
而究係由何人造成周正哲之致命傷，復亦非測謊即可確認。原審
就上訴人提出測謊之調查方法時未予調查亦未說明其理由，縱稍
欠完備，惟於判決結果顯然尚無影響，仍不得據為第三審上訴之
理由。依上所述，上訴意旨，就原判決已說明事項，或屬原審採
證認事之職權行使，徒憑己見任加指摘，而為事實問題之爭辯，
均核與法律規定得為第三審上訴理由之違法情形，不相適合。其
上訴違背法律上之程式，應予駁回。
據上論結，應依刑事訴訟法第三百九十五條前段，判決如主文。
中　　華　　民　　國　九十四　年　　三　　月　　三　　日
                      最高法院刑事第八庭
                          審判長法官  呂　潮　澤
                                法官  吳　昆　仁
                                法官  孫　增　同
                                法官  吳　昭　瑩
                                法官  趙　文　淵
      本件正本證明與原本無異
                                      書  記  官
中　　華　　民　　國　九十四　年　　三　　月　　九　　日
                                                  Ｒ
